臺灣板橋地方法院民事判決　九十一年度簡上字第一九一號
　　上　訴　人　　乙○○○○○.
　　被上訴人　　　現代冷凍水產有限公司
　　法定代理人　　丙○○
　　複　代理人　　甲○○
右當事人間請求給付貨款事件，上訴人對於中華民國九十一年四月二十三日，本院板
橋簡易庭九十一年度板簡字第六三八五號第一審簡易判決提起上訴，被上訴人並為訴
之追加，本院判決如左：
    主      文
原判決廢棄。
被上訴人在第一審之訴及假執行之聲請暨追加之訴均駁回。
第一、二審訴訟費用（含追加之訴訴訟費用）由被上訴人負擔。
    事      實
甲、上訴人方面：
一、聲明：求為判決：
（一）第一審判決廢棄。
（二）被上訴人在第一審之訴及假執行之聲請暨追加之訴均駁回。
二、陳述：
（一）龍都生猛海鮮為獨資商號原係由訴外人黃素珍所經營，因經營不善於民國九十
      年九月間將餐廳之生財器具以新臺幣（下同）二十萬元之代價轉讓予上訴人繼
      續經營。本件被上訴人請求之貨款既為九十年一月起至同年三月止之買賣價金
      ，斯時上訴人並非餐廳負責人，上訴人與黃素珍簽訂讓與契約時，復未同意概
      括承受先前餐廳所積欠之債務，故上訴人自無給付本件買賣價金之義務，仍應
      由前手負責。
（二）關於被上訴人追加之訴部分，上訴人雖為蔡禎瑞之繼承人，惟已辦理限定繼承
      ，且承前述，蔡禎瑞僅單純受僱於黃素珍擔任董事長並負責採買之職務，本件
      買受人應仍係負責人黃素珍，與蔡禎瑞無關，是縱本於繼承之法律關係上訴人
      亦無給付義務。
三、證據：提出台北縣稅捐稽徵處函、統一發票影本、限定繼承登報資料各一份。
乙、被上訴人方面：
一、聲明：上訴駁回。
二、陳述：除引用原宣示判決筆錄記載外，補稱：
（一）龍都生猛海鮮既為獨資商號本件貨款發生時該商號之負責人復為上訴人蔡淑芳
      自應由其負擔本件貨款給付義務。至稅捐稽徵處所登記之負責人，僅表示納稅
      義務之履行，不得執為上訴人非負責人之有利認定。況本件縱有經營者更替之
      情形，上訴人既為現任負責人，仍應概括承受前手之權利義務。
（二）再者，倘斯時上訴人確非商號負責人，則負責人應為上訴人之父蔡禎瑞，因本
      件貨款之支付，原係由蔡禎瑞開立本票支付。又蔡禎瑞已經死亡，上訴人既為
      蔡禎瑞之繼承人，爰追加繼承及買賣之法律關係，請求上訴人本於蔡禎瑞繼承
      人之地位清償本件貨款。
三、證據：除爰用原審立證外，另提出名片一紙及聲請傳訊證人李政諺。
丙：本院依職權由法務部戶役政連結作業系統調查蔡禎瑞個人基本資料；向臺灣桃園
    地方法院查詢被繼承人蔡禎瑞相關繼承事件；向台北縣稅捐稽徵處函查申請使用
    發票登記負責人相關事項。
    理      由
一、本件被上訴人起訴主張，上訴人獨資經營之龍都生猛海鮮自九十年一月起至同年
    三月止陸續向被上訴人訂購草蝦、白蝦等海鮮多批，金額共計二十六萬四千二百
    五十元，被上訴人已依約交付貨物，詎上訴人迄未給付貨款，為此依買賣契約關
    係請求上訴人給付本件貨款及遲延利息；再者倘龍都生猛海鮮向被上訴人購買貨
    物時，上訴人非負責人，實際負責人亦為上訴人之父親蔡禎瑞（於九十年五月二
    十八日死亡），爰追加繼承法律關係及買賣契約關係請求被上訴人給付本件貨款
    及遲延利息等情。上訴人則以，伊於九十年九月間始自以二十萬元代價由訴外人
    黃素珍處受讓龍都生猛海鮮之生財器具，先前積欠之貨款，伊既非契約當事人自
    無給付義務。又蔡禎瑞生前僅係受雇於黃素珍，並非龍都生猛海鮮負責人，故伊
    亦無本於繼承人地位支付系爭貨款之義務等情為辯。
二、查本件兩造對於「龍都生猛海鮮」性質為獨資商號一節，未有爭執，堪信為真。
    按獨資商號因屬個人之事業。故若該商號若因業務締約或涉訟，均應以實際經營
    之個人為當事人（即與自然人無異）。而商號經營者之更替，至多僅得推認為商
    號名稱甚至生財器具等之轉讓，倘未有債權讓與或債務承擔等特別約定，後手經
    營者並無概括承受前手經營者因商號業務所生債權、債務關係。是被上訴人單執
    上訴人現為商號負責人，逕認上訴人須概括承受商號所有營業所生債務，於法尚
    有未合。即本件兩造首要之爭點在於九十年一月起至同年三月間何人為龍都生猛
    海鮮之經營者。
三、按民事訴訟如係由原告主張權利者，應先由原告負舉證之責，若原告先不能舉證
    以證實自己主張之事實為真實，則被告就其抗辯事實，縱令不能舉證，或其所舉
    證據尚有疵累，亦應駁回原告之訴（最高法院十七年上字第九一七號判例參照）
    。查本件被上訴人主張於九十年一月起至三月止龍都生猛海鮮之經營者為上訴人
    蔡淑芳或其父蔡禎瑞一節，既為上訴人所否認，自應由被上訴人就此積極、利己
    事實負舉證之責。
（一）關於被上訴人主張上訴人斯時為龍都生猛海鮮經營者一節，固據提出出貨單二
      十七紙、本票九紙及統一發票（九十一年一月十一日，統一編號000000
      00）一紙及聲請訊問證人李政諺。惟被上訴人所提出出貨單及本票，均非上
      訴人所簽收或出具；統一發票之日期則非九十年一月至三月間所開立；至證人
      李政諺（被上訴人公司職員）於原審及本件準備程序中之證詞，僅提及曾於餐
      廳內看過上訴人，並無其他關於上訴人於九十年一至三月間係龍都生猛海鮮經
      營者之證詞，是前開證據並無足為上訴人於斯時係餐廳經營者之推斷。參以，
      經本院依職權向台北縣稅捐稽徵處調取龍都生猛海鮮相關稅籍資料結果該處於
      九十一年十一月十五日以北稅工字第○九一○一七三六三二號函覆：依據營業
      稅籍歷史檔案該商號九十年一月至三月之負責人為黃素珍，有該處函及轉讓契
      約書一紙在卷可佐。經本院調查之結果，認被上訴人主張九十年一至三月上訴
      人為龍都生猛海鮮經營者一節，應無可採。
（二）關於被上訴人主張九十年一至三月龍都生猛海鮮之負責人為訴外人蔡禎瑞一節
      ，業據提出本票九紙、名片一紙為證及聲請訊問證人李政諺。查上訴人對於被
      上訴人所提出本票係蔡禎瑞簽發供支付餐廳貨款及蔡禎瑞之名片上印有龍都生
      猛海鮮餐廳「董事長」一節，固有未爭執；且與證人李政諺所證：通常是餐廳
      採購鍾明興打電話給我或打到公司訂貨，九十年一至三月的貨款沒有，付後來
      開出九張本票，是蔡禎瑞開的，前幾張有兌現，所以票還了，剩下的尚未付清
      ；在交易中期時與員工閒聊有跟我說負責人是蔡董，有一個會計叫黃姐，會把
      帳給我，都是用票付貨款，至於是何人的票沒注意過，老闆有無換過不清楚，
      帳款出現問題後蔡董出面說會解決，蔡董就是蔡禎瑞（因為有交換名片才知道
      ），所以才由其開本票等語相符，而可信為真。惟辯以：蔡禎瑞係單純受雇於
      訴外人黃素珍擔任董事長及採購工作，並非經營者，黃素珍始為經營者等語。
      並提出台北縣稅捐稽徵處函及統一發票（九十年九月一日，統一編號0000
      0000號）為證。經查龍都生猛海鮮於九十年一月至三月向台北縣稅捐稽徵
      處登記之負責人為黃素珍一節，已如前述經該處函覆屬實。參以，按諸經驗法
      則，倘龍都生猛海鮮之前手經營者確係蔡禎瑞而非黃素珍，則於蔡禎瑞死亡後
      （九十年五月二十八日死亡，有法務部戶役政連結系統個人基本資料查詢表一
      份附卷可佐），餐廳自屬被繼承財產之一部，上訴人又為其繼承人，豈有必要
      再於蔡禎瑞死亡後之九十年九月十五日以二十萬元代價自訴外人黃素珍處受讓
      龍都生猛海鮮之商號名稱及生財器具（此部分有轉讓契約書一份在卷可稽）。
      是經本院調查之結果，認上訴人前開辯詞，應可採信。即龍都生猛海鮮於九十
      年一月至三月間之負責人應係訴外人黃素珍，而非蔡禎瑞。
四、從而，被上訴人本於兩造間買賣契約關係，請求上訴人給付本件貨款及遲延利息
    ；及追加本於繼承法律關係及被上訴人與蔡禎瑞間買賣契約關係，請求上訴人給
    付本件貨款及遲延利息，均無理由，應予駁回。又被上訴人之訴既經駁回，假執
    行之聲請已失所附麗，應併駁回。原審判命上訴人給付被上訴人二十六萬四千二
    百五十元，及自九十一年三月二十九日起至清償日止，按年息百分之五計算之利
    息，並為假執行之宣告，自有未洽。上訴意旨指摘原判決不當，求予廢棄改判，
    為有理由。自應由本院予以廢棄改判如主文第二項所示。
五、本件兩造其餘攻擊防禦方法，核與判決結果不生影響，無庸再予逐一審究之必要
    ，併此敘明。
據上結論：本件上訴有理由，追加之訴為無理由，依民事訴訟法第四百三十六條之一
第三項、第四百五十條、第七十八條，判決如主文。
中　　　華　　　民　　　國　　九十一　　年　　十二　　     月　　二十五　日
                                    臺灣板橋地方法院民事第一庭
~B審判長法官　許瑞助
~B法　    官　周舒雁
~B法　    官　黃信滿
本件不得上訴
中　　　華　　　民　　　國　　九十一　　年　　十二　　     月　　二十五　日
~B法院書記官　吳美瑤
